臺灣新北地方法院刑事判決　　　　　 109年度簡上字第1056號
上　訴　人　臺灣新北地方檢察署檢察官
上　訴　人
即　被　告　李清熙
上列上訴人因被告妨害名譽案件，不服本院中華民國109 年10月
16日所為之109 年度簡字第6226號第一審刑事簡易判決（原聲請
簡易判決處刑案號：臺灣新北地方檢察署109 年度偵字第30717
號），提起上訴，本院管轄之第二審合議庭判決如下：
    主  文                                              
上訴駁回。
    事  實
一、李清熙與尤君毅為鄰居，前因細故而生嫌隙，李清熙竟基於
    公然侮辱之犯意，於民國109 年3 月15日16時50分許，在不
    特定人得以共見共聞之新北市○○區○○路0 段00巷0 弄0
    號前道路上，接續以「幹」、「幹你娘」、「幹你娘是怎樣
    」、「不見不肖」及「廢物」等語辱罵尤君毅，足以貶損尤
    君毅在社會上之人格評價。
二、案經尤君毅訴由新北市政府警察局三重分局報告臺灣新北地
    方檢察署檢察官偵查後聲請簡易判決處刑。
    理  由
壹、證據能力部分：
一、按被告以外之人於審判外之言詞或書面陳述，除法律有規定
    者外，不得作為證據，刑事訴訟法第159 條第1 項定有明文
    。次按被告以外之人於審判外之陳述，雖不符前4 條之規定
    ，而經當事人於審判程序同意作為證據，法院審酌該言詞陳
    述或書面陳述作成時之情況，認為適當者，亦得為證據。當
    事人、代理人或辯護人於法院調查證據時，知有第159 條第
    1 項不得為證據之情形，而未於言詞辯論終結前聲明異議者
    ，視為有前項之同意，刑事訴訟法第159 條之5 亦有明文。
    本件被告李清熙於本院準備程序時，已表示對於全案傳聞證
    據均同意有證據能力（見本院簡上卷第134 頁），本院審酌
    該等陳述作成時之情況及與本案待證事實間之關聯性，認以
    之作為證據要屬適當，是依刑事訴訟法第159 條之5 第1 項
    規定，該等傳聞證據自有證據能力。
二、傳聞法則乃對於被告以外之人於審判外之言詞或書面陳述而
    為之規範，本判決所引用之非供述證據，無上述刑事訴訟法
    第159條第1項傳聞法則之適用。本院審酌上開證據資料作成
    時之情況，因與本案待證事實具有關聯性，且無證據證明係
    公務員違法取得之物，依法自得作為本案之證據。
貳、認定事實所憑之證據及理由：
一、訊據被告固坦承有於事實欄所載之時間、地點，對告訴人尤
    君毅口出「幹你娘」、「幹你娘是怎樣」、「不見不肖」及
    「廢物」等語之事實，然矢口否認有何公然侮辱犯行，辯稱
    ：我不是主動罵告訴人，是告訴人車子停在那邊，我從他車
    前走過，已經走到我家了，告訴人又叫我回來罵他云云。
二、經查：
㈠、被告於109 年3 月15日16時50分許，在不特定人得以共見共
    聞之新北市○○區○○路0 段00巷0 弄0 號前道路上，接續
    以「幹」、「幹你娘」、「幹你娘是怎樣」、「不見不肖」
    及「廢物」等語辱罵告訴人等節，業據被告於本院審理中坦
    承不諱，核與告訴人於警詢及偵查中指訴、證人即告訴人之
    妻陳淑鈞於偵查中之證述相符（見偵卷第4-5 頁、23-24 頁
    ），並有告訴人提供之錄影光碟暨翻拍照片1 份在卷可參（
    見偵卷第8 頁、卷末證物袋），上開事實堪以認定。
㈡、被告雖辯稱其是應告訴人之要求為上開辱罵之言詞云云，然
    查，經本院當庭勘驗告訴人提出之行車紀錄器錄影檔案，可
    知案發當時告訴人正在倒車，被告行經告訴人車輛旁邊，於
    狗吠聲響起時口出：「幹……」等語，並自告訴人車輛後方
    繼續往民宅門口方向走，告訴人旋即下車，以臺語對被告稱
    ：「再冊（即指臺語「罵」之意）啦」、「有錄到啦」、「
    再錄沒關係啊」等語，被告即折返走向告訴人，並稱：「來
    啊」等語，此經本院於審理期日勘驗在卷（見本院簡上卷第
    324-32 6頁），足見本案之起因係被告行經告訴人車輛時先
    口出「幹……」等穢語，引起告訴人不滿，告訴人才下車與
    被告理論，故依上開情節可知，告訴人雖以臺語對被告回稱
    ：「再冊啦」等語，實際上顯係為警告被告勿再為侮辱言語
    之意，而非真心請求被告對其辱罵甚明，被告為智識正常之
    人，當無誤解之理。又被告嗣後接續以「幹你娘」、「幹你
    娘是怎樣」、「不見不肖」及「廢物」等語辱罵告訴人之過
    程中，告訴人陸續回以「對，這樣就對了，你如果不怕跑法
    院，就再來」、「啊你就很會冊，很會冊，沒關係」、「等
    下我還要去派出所再報案，你再來啊」、「試試看，我絕對
    告的啦」、「好，繼續錄，沒關係」等語，亦經本院於準備
    程序時當庭勘驗告訴人提供之手機錄影檔案明確（見本院簡
    上卷第136-13 7頁），堪認告訴人已多次表示將對被告之行
    為提起告訴，其顯無容認、鼓舞被告辱罵之意，故被告辯稱
    是告訴人叫其去罵他，其並無公然侮辱之意云云，難認可採
    。
㈢、又被告另辯稱：偵查中到庭之證人是告訴人的太太，不是陳
    淑鈞云云（見本院簡上卷第134-135 頁、323 頁），然告訴
    人尤君毅與證人陳淑鈞為配偶關係乙節，有證人陳淑鈞之個
    人戶籍資料查詢結果1 份在卷可查（見偵卷第20頁），又證
    人陳淑鈞於109 年9 月9 日臺灣新北地方檢察署檢察官訊問
    時，亦業經檢察官查驗其本人身分、年籍無誤後為證述，有
    上開訊問筆錄1 份在卷足憑（見偵卷第23-24 頁），並有本
    院調取偵訊錄影畫面後截圖附卷可佐（見本院簡上卷第229
    頁），足認偵查中檢察官訊問之人確為告訴人尤君毅之配偶
    陳淑鈞，被告上開所辯自不足採。
三、綜上，本案事證明確，被告犯行堪以認定，應依法論科。
參、論罪及駁回上訴之理由：
一、核被告所為，係犯刑法第309 條第1 項之公然侮辱罪。被告
    以「幹」、「幹你娘」、「幹你娘是怎樣」、「不見不肖」
    及「廢物」等語辱罵告訴人，係出於同一犯罪目的下，於密
    切接近之時間及相同地點所為之數行為，所侵害法益同一，
    各行為之獨立性極為薄弱，依一般社會健全觀念，在時間差
    距上，難以強行分開，在刑法評價上，應視為數個舉動之接
    續施行，合為包括之一行為予以評價，屬接續犯之實質上一
    罪。
二、原審認定被告前揭犯行，罪證明確，適用刑法第309 條第1
    項規定，並審酌被告與告訴人因細故，即以非雅之言語辱罵
    告訴人，應予非難，並兼衡其智識程度為高中畢業（依個人
    戶籍資料所載），犯罪動機、目的、手段，其行為對於告訴
    人名譽損害程度，被告犯後態度，雙方迄未達成和解等一切
    情狀，量處罰金新臺幣2,000 元，如易服勞役，以新臺幣1,
    000 元折算1 日，其認事用法，核無違誤，被告上訴意旨雖
    否認犯罪，然業經本院論駁如前，其上訴無理由，應予駁回
    。至檢察官上訴意旨雖以：被告前業因公然侮辱告訴人，經
    法院判處拘役20日，而又犯本案，原審竟量處較前案更輕之
    罰金刑，量刑顯有過輕等語，然按量刑之輕重，係事實審法
    院得依職權自由裁量之事項，茍已斟酌刑法第57條各款所列
    情狀而未逾越法定刑度，則不得遽指為違法；又刑罰之量定
    屬法院自由裁量之職權行使，但仍應審酌刑法第57條所列各
    款事由及一切情狀，為酌量輕重之標準，並非漫無限制，在
    同一犯罪事實與情節，如別無其他加重或減輕之原因，下級
    法院量定之刑，亦無過重或失輕之不當情形，則上級法院對
    於下級法院之職權行使，原則上應予尊重（最高法院72年台
    上字第6696號、75年台上7033號判例、85年度台上字第2446
    號判決參照）。經查，原審判決已詳酌刑法第57條各款所列
    情形，量處上開之刑，並具體說明量刑之理由，難認有何逾
    越法定刑度或濫用裁量權致違反比例原則之情形，又被告固
    曾於108 年間因妨害名譽案件，經本院以108 年度易字第52
    7 號判決處拘役20日，然考量被告於本案行為時所受之刺激
    及所生危害，與前案不盡相同，原審於本案量處罰金刑並無
    顯不妥適之處，從而，檢察官上訴意旨所指摘原審量刑過輕
    ，亦無理由，應予駁回。
據上論斷，應依刑事訴訟法第455 條之1 第1 項、第3 項、第36
8 條，判決如主文。
本案經檢察官歐蕙甄聲請簡易判決處刑，檢察官游淑惟到庭執行
職務。
中    華    民    國   110    年    10    月    7     日
                  刑事第八庭    審判長法  官  楊仲農
                                      法  官  林翠珊
                                      法  官  陳盈如
上列正本證明與原本無異。
不得上訴。
                                      書記官  陳冠豪
中    華    民    國   110    年    10    月    7     日
附錄本案論罪科刑法條全文
中華民國刑法第309條
公然侮辱人者，處拘役或 9 千元以下罰金。
以強暴犯前項之罪者，處 1 年以下有期徒刑、拘役或 1 萬 5
千元以下罰金。